# 请教陈版,评估调帐问题

提问人：wjcpa9568 时间：2011-09-29 13:55:48
设某企业改制评估只有存货部分增值, 评估基准日 存货数量200, 评估值2000,帐面值 1000 调帐日对应基准日 存货数量20,评估值200, 那评估增值调整资本公积 1000,如何调整?

回答人：chenyiwei
根据前面的说明，只有评估基准日后评估发生增减值而且调账日仍存在的资产，必须在评估报告批准的基础上进行调整。对于存货而言，确定公司制企业成立日应纳入账务调整范围的存货数量，会受到存货成本结转方法的影响。例如，假定某种存货在评估基准日的库存数量为 2000 件，在评估基准日到公司制企业成立日之间入库 800 件，出库 700 件，在公司制企业成立日的库存数量为 2100 件，则： 如果企业使用先进先出法，则评估基准日到公司制企业成立日之间出库的 700 件均为评估基准日的库存，也就是公司制企业成立日的库存中，由评估基准日的库存结转而来的库存为 1300 件（2000-700）。 如果企业使用后进先出法，则评估基准日到公司制企业成立日之间出库的 700 件均为评估基准日到公司制企业成立日之间入库的存货，也就是公司制企业成立日的库存中，由评估基准日的库存结转而来的库存为 2000 件，另有 100 件为评估基准日到公司制企业成立日之间入库。（注：这里假定在实地盘存制基础上运用后进先出法，如果在永续盘存制基础上运用，则情况可能更为复杂，此处从略） 如果企业使用加权平均法，则评估基准日到公司制企业成立日之间出库的 700 件应当根据评估基准日的库存数与该期间内的入库数的比例（ 2000 ： 800 ，即 5 ： 2 ）分摊到这两部分存货，也就是这 700 件出库数中有 500 件来自评估基准日的库存，另外 200 件来自此期间入库的存货。相应地，公司制企业成立日的 2100 件存货中，由评估基准日的库存结转而来的库存为 1500 件，另有 600 件为评估基准日到公司制企业成立日之间入库。 公司制企业成立日的存货余额中，如有属于在评估基准日到公司制企业成立日之间的期间内取得，因而不能纳入账务调整范围的存货，则在公司制企业成立日进行账务调整时，对“存货”项目的调整金额应当按照由评估基准日的库存结转而来的库存数量占公司制企业成立日该种存货的结存数量的比例乘以资产评估报告所示评估基准日各该种存货评估增（减）值总额来确定。沿用上例，假定企业使用加权平均法，资产评估报告所示评估基准日各该种存货评估增值总额为 50 万元，则公司制企业成立日应当调整增加该种存货账面价值=50万元×（ 1500 件/2000件）=375,000元。

回答人：chenyiwei
回复 wjcpa9568 的帖子
一般情况下，应当明确过渡期损益的计算基础是原账面价值还是评估值。对于评估增值的资产在过渡期内因成本结转、折旧或摊销等原因导致交割日净资产价值低于评估值的，应要求原出资的股东用现金补足。现在已经较难以接受以未来应收股利补足的方式，尤其是在IPO业务中。

提问人：wjcpa9568 时间：2011-09-30 10:37:48
首先谢谢陈版, 那我的疑点是, 评估增值部分是国资委批准的,调整日对应的评估增值部分小于原报批的差额,如何处理?

回答人：chenyiwei
我理解最恰当的做法是，尽可能要求支付该出资的股东以现金补足交割日净资产价值（以基准日评估值为基础持续计算的金额）小于基准日评估值的差额部分。

提问人：sy_hallyzhang 时间：2011-09-30 15:48:43
回复 chenyiwei 的帖子
假如该存货只有出，没有进，出去的是按评估价值出售，那么调帐日是否仅仅调整 100 （1000/10）的资本公积？还是将进入未分配利润的900 也重分类至资本公积？
如果是后者，如果出售价格按低于评估价格但高于原账面价格，资本公积怎么调？

回答人：chenyiwei
个人意见：调账日应当仅调整资本公积 100 （评估基准日存在且调账日仍存在的资产对应的评估增值额），然后以调整后的净资产折合为改制后公司制企业的实收资本或股本。